臺灣橋頭地方法院民事判決　　　　　　110年度橋簡字第907號
原　　　告　國泰世紀產物保險股份有限公司

法定代理人　陳萬祥　
訴訟代理人　謝守賢律師
被　　　告　楊鍾文　
上列當事人間請求損害賠償事件，本院於民國111 年1 月5 日言
詞辯論終結，判決如下：
    主  文
被告應給付原告新臺幣壹佰玖拾伍萬參仟貳佰貳拾玖元，及自民
國一一○年八月十五日起至清償日止，按週年利率百分之五計算
之利息。
訴訟費用由被告負擔。
本判決得假執行。但被告如以新臺幣壹佰玖拾伍萬參仟貳佰貳拾
玖元為原告預供擔保，免為假執行。
    事實及理由
一、被告未於言詞辯論期日到場，核無民事訴訟法第386 條各款
    所列情形，爰依原告之聲請，由其一造辯論而為判決。
二、原告主張：原告承保車牌號碼000-000 號普通重型機車（下
    稱系爭機車）之強制汽車責任保險，於保險期間即民國106
    年11月3 日上午7 時20分許，因被告無照騎乘系爭機車行經
    高雄市○○區○○路路○00號前時，超速且未保持與前車之
    安全距離，致碰撞同向前方由訴外人曾天順騎乘之車牌號碼
    000-000 號普通重型機車，曾天順因此受有傷害，且送醫後
    仍不治死亡（下稱系爭事故）。嗣原告已依保險契約賠付曾
    天順繼承人即訴外人李小翠、曾明昌、曾明朋、曾宏修（下
    稱李小翠等4 人）死亡給付新臺幣（下同）2,000,000 元及
    醫療費用13,229元；又被告既係無照駕駛之過失行為造成曾
    天順死亡情事，則原告於賠付後，依強制汽車責任保險法第
    29條第1 項第5 款規定，自得代位行使曾天順之繼承人即李
    小翠等4 人對被告之損害賠償請求權。未料，被告經原告通
    知後，僅賠付60,000元即置之不理，爰依上述規定及民法侵
    權行為法律關係提起本訴，請求被告應賠償剩餘之1,953,22
    9 元等語，並聲明：如主文第1 項所示。
三、被告未於言詞辯論期日到場，亦未提出任何書狀以為爭執或
    陳述。
四、本院得心證之理由：
㈠、按因故意或過失，不法侵害他人之權利者，負損害賠償責任
    ；汽車、機車或其他非依軌道行駛之動力車輛，在使用中加
    損害於他人者，駕駛人應賠償因此所生之損害，民法第184
    條第1 項前段、第191 條之2 前段分別定有明文。又強制汽
    車責任保險法所稱被保險人，指經保險人承保之要保人及經
    該要保人同意使用或管理被保險汽車之人；被保險人違反道
    路交通管理處罰條例第21條或第21條之1 規定而駕車，致被
    保險汽車發生汽車交通事故者，保險人仍應負保險給付之責
    ，但得在給付金額範圍內，代位行使請求權人對被保險人之
    請求權，強制汽車責任保險法第9 條第2 項、第29條第1 項
    第5 款同有明定。另道路交通管理處罰條例第21條第1 項第
    1 款規定：「汽車駕駛人，有下列情形之一者，處6,000 元
    以上12,000元以下罰鍰，並當場禁止其駕駛：一、未領有駕
    駛執照駕駛小型車或機車…」。
㈡、原告主張之前揭事實，已據提出道路交通事故當事人登記聯
    單、初步分析研判表、現場圖、現場照片、強制汽車責任保
    險請求權人直接請求給付申請書、臺灣橋頭地方檢察署相驗
    屍體證明書、強制險理賠計算書、長庚醫療財團法人高雄長
    庚紀念醫院診斷證明書暨醫療費用收據、聲明書、理賠給付
    明細等件為證（見本院卷第15至51頁、第193 頁），並有系
    爭事故發生後為警製作之相關資料可參（見本院卷第63至16
    4 頁）。又被告經合法通知，未於言詞辯論期日到場，亦未
    提出書狀作何聲明或陳述，依民事訴訟法第280 條第3 項準
    用第1 項規定，應視同自認，是原告主張之事實，自堪信為
    真。依此，被告無照騎乘系爭機車之過失行為，致使曾天順
    受有傷害並不治身亡，且原告已依保約賠付李小翠等4 人前
    列費用，則依首揭規定，原告主張其得在給付範圍內，代位
    行使李小翠等4 人對被告之損害賠償請求權，自屬有理。
㈢、次按不法侵害他人致死者，對於支出醫療及增加生活上需要
    之費用或殯葬費之人，應負損害賠償責任，且被害人之父、
    母、子、女及配偶，雖非財產上之損害，亦得請求賠償相當
    之金額，民法第192 條第1 項、第194 條分別定有明文。經
    查，曾天順因系爭事故受有傷害而不治死亡，且原告賠付金
    額分別為死亡給付之精神慰撫金2,000,000 元、醫療費用13
    ,229元，已如前載，並據原告自承無訛（見本院卷第197 頁
    ）；復曾天順為李小翠等4 人之配偶、父親，其因系爭事故
    不治身亡，李小翠等4 人因而精神上受有重大痛苦，亦無可
    疑，堪予信實。茲審酌系爭事故乃被告超速且未保持安全距
    離所致，且李小翠學歷為國中畢業，在工廠擔任女工，月薪
    約20,000元，名下無不動產，曾明朋學歷為高中畢業，在麥
    當勞擔任櫃臺工作，月薪約17,500元，名下無不動產，曾宏
    修現讀大學一年級，無收入，名下無不動產，被告學歷高職
    畢業，目前為加油站員工，月薪約25,000元各情，經本院調
    取被告另案賠償李小翠、曾宏修、曾明朋之本院107 年度訴
    字第954 號民事事件卷宗核閱無訛（註：該案審理時，所認
    定被告之賠償責任已扣除本件強制險理賠部分），並有稅務
    電子閘門財產所得調件明細表可參；暨衡量李小翠、曾宏修
    、曾明朋、曾明昌分別基於配偶、子女之身分對於生離死別
    之承受程度，及身分、地位、經濟狀況等一切情狀後，認李
    小翠就系爭事故得向被告請求精神慰撫金1,500,000 元、曾
    宏修、曾明朋、曾明昌則得向被告請求精神慰撫金各1,000,
    000 元。而原告理賠屬於精神慰撫金之死亡給付範圍，顯然
    未逾李小翠等4 人可得請求之金額，醫療費用13,229元部分
    ，則屬實支實付，故原告在理賠2,013,229 元後，主張其就
    前述金額均得代位向被告請求賠償，自屬有理。
五、綜上，原告依強制汽車責任保險法第29條第1 項第5 款、民
    法侵權行為法律關係，請求被告應給付原告尚未清償之餘額
    1,953,229 元（計算式：原告得行使之債權金額2,013,229
    元－原告自承被告已清償之60,000元），及自起訴狀繕本送
    達翌日即110 年8 月15日起至清償日止（起算依據詳見本院
    卷第169 頁之送達證書），按週年利率5 ％計算之利息，為
    有理由，應予准許；逾此範圍請求，即屬無據，應予駁回。
六、本件係適用簡易訴訟程序為被告敗訴之判決，依民事訴訟法
    第389 條第1 項第3 款規定，應職權宣告假執行。另依同法
    第392 條第2 項規定，職權宣告被告如預供擔保，免為假執
    行。
七、本件事證已臻明確，兩造其餘攻擊防禦方法及舉證，經核與
    判決結果不生影響，無逐一論列之必要，併予敘明。
八、訴訟費用負擔之依據：民事訴訟法第78條。
中    華    民    國   111    年    1     月    21    日
                  橋頭簡易庭  法      官  楊博欽
以上正本係照原本作成。
如不服本判決，應於送達後20日內，向本院提出上訴狀並表明上
訴理由，如於本判決宣示後送達前提起上訴者，應於判決送達後
20日內補提上訴理由書（須附繕本）。
中    華    民    國   111    年    1     月    21    日
                            書  記  官  程淑萍